臺灣高等法院民事裁定　　　　　　　　　96年度抗字第1597號
抗　告　人　甲○○
相　對　人　福洋金屬科技有限公司
兼　　　上
法定代理人　丙○○
相　對　人　佳大世界股份有限公司
法定代理人　乙○○
當事人間拆屋還地事件，抗告人對於中華民國九十六年八月七日
臺灣板橋地方法院九十六年度補字第九○一號所為裁定提起抗告
，本院裁定如下：
    主  文
原裁定關於核定訴訟標的價額部分廢棄。
    理  由
一、抗告意旨略以：相對人佔用伊所共有之八三八地號土地，數
    年來皆無交易價額，則依民事訴訟法第七十七條之一之規定
    ，應依據該地號土地八十九年七月當期申報地價為每平方公
    尺五千二百八十元計算其交易總價值，合計為八百六十六萬
    九千七百六十元，折算第一審裁判費應為八萬六千八百三十
    三元，原法院以本件訴訟標的價額為四千四百三十三萬四千
    元折算第一審裁判費為四十萬二千一百九十二元者，顯於法
    未洽云云，
二、按訴訟標的之價額，由法院核定。核定訴訟標的之價額，以
    起訴時之交易價額為準；無交易價額者，以原告就訴訟標的
    所有之利益為準。法院因核定訴訟標的之價額，得依職權調
    查證據，民事訴訟法第七十七條之一第一至三項定有明文。
    而所謂交易價額，應以市價為準。而請求將土地上之房屋拆
    除並交還土地之訴，係以土地之交還請求權為訴訟標的，其
    訴訟標的之價額應以土地之交易價額即市價為準。又系爭土
    地如無實際交易價額，抗告人復未能釋明訴訟標的物之市價
    ，供法院核定訴訟標的之價額，法院得依職權命鑑定訴訟標
    的物之市價，以為核定訴訟標的價額之依據。然土地公告地
    價係直轄市及縣（市）主管機關辦理規定地價或重新規定地
    價時，依平均地權條例第十五條第三款規定所公告之地價；
    公告土地現值係直轄市及縣（市）政府依同條例第四十六條
    規定每年所公告之土地現值。除在舉辦規定地價或重新規定
    地價之當年，公告地價與公告土地現值相同外，其餘年度之
    公告地價與公告土地現值未相同（最高法院七十三年度台上
    字第二○二號裁判要旨參照）。自非不得以政府機關逐年檢
    討調整之公告現值為核定訴訟標的價額之參考。故於拆屋還
    地事件中，其訴訟標的既以土地之價額為準。依前開民事訴
    訟法之規定，本件訴訟標的價額之核定，若法院未命鑑定訴
    訟標的之價額，自得以抗告人起訴時為訴訟標的物之土地當
    期公告現值為交易價額，核定訴訟標的價額。
三、查本件抗告人依民法第七百六十七條及第八百二十一條之規
    定，起訴請求相對人拆屋還地，聲明為：「一被告福洋金屬
    科技有限公司、丙○○，以及被告佳大世界股份有限公司及
    乙○○應將坐落於台北縣板橋市○○段八三八、八三二之四
    、八三二之三、八三三之四、八三三之三、八三四之三、八
    三八之五地號上如附圖一（原審卷第七頁）Ａ部分所示、面
    積一千六百四十二平方公尺上門牌號碼台北縣板橋市○○路
    275巷200弄臨10之1號之地上物拆除，將該部分土地返還予
    原告與其他共有人全體。……」（見原審卷第五頁），並提
    出上開八三八及八三八之二地號土地登記謄本為憑（見原審
    卷第八至九頁）。再者，依據上開附圖所示，抗告人主張相
    對人占用其上開共有土地面積計一千六百四十二平方公尺（
    見原審卷第七頁背面），涵括八三八等地號七筆，而各筆土
    地之公告現值除其中八三八、八三二之四、四三三之四地號
    三筆土地，各為二萬七千元外，其餘四筆土地各為二萬七千
    六百六十五元，有原法院案卷附上揭土地地價查詢表可稽。
    原法院以公告現值為訴訟標的價額，尚屬有據，抗告意旨主
    張應以公告地價核定訴訟標的價額，委無可採。惟上揭七筆
    土地公告現值不一，且相對人占用之土地坐落各地號面積未
    明，原法院僅以上揭土地中公告現值最低者，計算訴訟標的
    價額，而未按各土地實際被占用面積，覈實計算，尚有未洽
    ，抗告意旨雖未及此，惟原裁定既有不當，爰廢棄原裁定，
    由原法院實測抗告人主張相對人所占用各筆土地面積後，另
    行按交易價額覈實核定本件訴訟標的價額。至原裁定關於命
    補繳裁判費部分，固屬不得抗告（民事訴訟法第四百八十三
    條規定），然原裁定關於核定訴訟標的價額部分，既經廢棄
    ，則原裁定關於命補繳裁判費部分，即失所附麗，應俟訴訟
    標的價額核定確定後，重命抗告人補繳，附此說明。
四、裁定如主文。
中　　華　　民　　國　　96　　年　　10　　月　　31　　日
                    民事第十庭
                        審判長法  官  黃豐澤
                              法  官  林麗玲
                              法  官  吳光釗
正本係照原本作成。
不得抗告。
中　　華　　民　　國　　96　　年　　11　　月　　5 　　日
                              書記官  秦慧榮
